# 资产证券化的会计和税务处理

提问人：zhs7403 时间：2014-08-26 16:29:10
请教cpa业务的各位版主，a公司是典当公司，目前做资产证券化业务，即将一堆的典当品的收款权力作为资产打包，由b信托公司代理卖给机构投资者c和个人投资者，即信托收取代理费（信托为非独立法人企业），实际上资产证券化风险和收益由c公司以及个人投资者承担—所谓的发行和购买优先级和劣后级产品。同时a和b约定将典当公司a应收典当户当息的收款权力转给b，这一点也是业内实际的操作程序，也是为了b规避信托产品的风险。这样a把表内典当资产变为了表外代管资产，否则就不是出表业务了。但因为典当户众多，该当息转移的权力不可能a一一通知各个典当户。因此典当户最后解锁当品和付息的时候需要a开具发票，否则各个典当户无法税前列支。A认为因为收款权力已经转移因此作帐是挂往来，即收当户的钱走应付，而支给b冲应付，但因为当户的合同是和a签署的，因此a需要给当户开具发票。税金也是在应付b中扣除，比如收到当户 100 元当息，扣税 6 元，实际支付 94 元给b。全部往来。这个业务说白了就是当户借钱，付给a的利息高于信托的，a资产证券化增加资金流动性。 1 、 问题：a作帐往来是否合适？ 实际这是一个总价入账还是净价入账的问题， 因为属于表外业务a只能走往来，如果走a收入 100 ，支出 94 ，税金 6 元则又成为了表内业务。
2 、 因为合同约定将收款权力转给信托，那么收到当息缴纳营业税的义务是a还是b？ 我理解是a。因为营业税暂行条例规定的纳税义务。但因为信托产品将当金的收款权力转移了b，那么b非法人企业，而给当户开具发票因为合同直接是a签订，如何处理？

回答人：chenyiwei
首先建议谨慎核实A对于应收款项的相关信用风险是否兜底，即是否实质上将相关的风险和报酬转移出去，据此确定出表的处理是否合适。 如果确实风险和报酬已经转移，即“出表”是合适的，则A在其中的作用仅是一个提供管理服务的代理人，仅就其所提供的管理服务确认收入。